【裁判字號】    98,上易,2015
【裁判日期】    981008
【裁判案由】    竊盜
【裁判全文】
臺灣高等法院刑事判決                98年度上易字第2015號
上  訴  人  臺灣桃園地方法院檢察署檢察官
被      告  甲○○
上列上訴人因被告竊盜案件，不服臺灣桃園地方法院98年度易字
第223號，中華民國98年7月15日第一審判決（起訴案號：臺灣桃
園地方法院檢察署97年度偵字第25884號），提起上訴，本院判
決如下：
    主  文
上訴駁回。
    理  由
一、本案經本院審理結果，認第一審判決對被告甲○○為無罪之
    諭知，核無不當，應予維持，並引用第一審判決書記載之證
    據及理由（如附件）。
二、檢察官上訴意旨以：被告甲○○於警詢中供稱：伊騎乘RXM
    ─976號輕機車行經桃園縣大溪鎮○○路與埔仁路口時，發
    現RVT─140號輕型機車油管漏油，在路時拾起已切割成一半
    的寶特瓶，以徒手卸下油管接起來到寶特瓶內，怕車內的油
    漏光，然後準備把油管接回準備通知車主，不是為了竊取車
    內的汽油云云，被告既抗辯準備將所接取之汽油通知車主，
    則被告主觀係認知該機車及內含之汽油屬於他人所有，非屬
    遭他人拋棄之無主物，且被告自警詢至偵查、審理皆未抗辯
    過有對於上開系爭機車屬於無主物之認識，且一般機車報廢
    ，須將車牌及行照繳回，該機車上仍懸掛車牌，客觀上並非
    經報廢之機車，通常仍為他人所持有情形，應可認定被告主
    觀上確係認知該機車屬於他人所有，而非無主物之事實。原
    審既認為被告上開所辯非意在竊盜，而係防免公共危險辯詞
    不足採信，認為被告確有無故拿取機車內汽油之行為，則被
    告主觀上有認識到自己係在意圖為自己不法所有，而竊取他
    人之物，且亦已著手實行竊取行為，其主觀不法構成要件已
    該當，雖客觀上，該機車及內含汽油屬於無主物，僅係被告
    對於客體認識錯誤，並不阻卻被告竊盜行為之主觀故意，被
    告犯行仍應構成竊盜未遂罪。再原審援引最高法院86年度臺
    上字第1668號判決，認為被告所取得之物係他人拋棄之無主
    物，已非他人所有之動產，與竊盜罪之構成要件不合等語而
    為本案判決之參照，惟查上開最高法院判決之個案情形，係
    該案被告抗辯主觀上認識其所取得之物為無主物，且客觀上
    該物亦為無主物之情形，與本案被告對於所拿取之汽油係他
    人之物之主觀上認識並不相同，兩案事實不同，自不得比附
    援引，原審對此顯有誤解。是原審認定事實及適用法律有上
    述之違法，自難認原判決妥適，請撤銷原判決，另為適當之
    判決等語。
三、惟查：
  (一)按認定犯罪事實應依證據，為刑事訴訟法所明定，故被告否
    認犯罪事實所持之辯解，縱屬不能成立，仍非有積極證據足
    以證明其犯罪行為，不能遽為有罪之認定，最高法院30年上
    字第1831號著有判例；合先敘明。
  (二)次按刑法第320條第1項規定：意圖為自己或第三人不法之所
    有，而竊取他人之動產者，為竊盜罪，是竊盜罪之客觀構成
    要件之行為客體必須為「他人之動產」，而所謂「他人之動
    產」，係指大凡非屬行為人單獨所有而現存他人支配管理下
    之有體動產，均足充之。經查，車號RVT-140號輕型機車原
    為乙○○所有，截至97年12月1日被告遭警查獲為止，已有
    將近1年多之時間未曾使用過該車，並一直停放於大溪鎮某
    處連鎖賣場前；乙○○原本預計改天再來牽車，之後因懶得
    去牽，就決定要拋棄那台機車，並想去報廢，只是一直拖延
    而沒有去辦；中間曾路過該處，發現機車位置已遭移動至賣
    場旁邊，之後就不曾再去瞭解該車之情況；因其已有意報廢
    該台機車，縱使有人將機車拿走或是偷取機車內機油，也沒
    有關係等情，業據證人即原機車車主乙○○於原審調查、審
    理中證述明確（見原審卷98年度桃簡字第185號第11頁、98
    年7月1日審判筆錄第3至4頁）且再參酌原審卷附查獲機車照
    片，其上雖仍懸掛車牌，但座墊已遭拆卸，前車頭及左側車
    身外殼亦已嚴重剝落缺損，足見證人乙○○早於本案發生前
    之96年間某日，將該車停放於桃園縣大溪鎮某處賣場，並於
    停放一段期間後，主觀上確有拋棄該機車（含其內汽油）而
    欲辦理報廢手續之意甚明，則依民法第764條之規定，證人
    乙○○自其為拋棄之意思表示之時起，既不再為系爭機車（
    含其內汽油）之所有人，從而系爭機車（含其內汽油），自
    斯時起即屬無主之物至明。是被告所拿取之汽油，既屬無主
    之物，縱其客觀上確有無故拿取汽油之行為，如上所述，竊
    盜罪之客觀構成要件之行為客體必須為「他人之動產」，是
    本件被告之行為並不該當竊盜罪之構成要件，是本件難以普
    通竊盜罪相繩，且本件應係屬竊盜罪客觀構成要件不該當之
    問題，並非客體認識錯誤之問題。
 (三) 另原審所參照之最高法院86年度臺上字第1668號判決意旨，
    按物權，除法律另有規定外，因拋棄而消滅，而刑法上之竊
    盜罪，以意圖為自己或第三人不法之所有，竊取他人之動產
    為成立要件，若所取得之物，係他人拋棄之無主物，已非他
    人所有之動產，即與竊盜罪之構成要件不合，然上開最高法
    院判決主要意旨亦是針對若所取得之物，係他人拋棄之無主
    物，已非他人所有之動產，即與竊盜罪之構成要件不合，是
    原審以此為本案之依據尚無任何不當之處。
 (四) 綜上所述，公訴人所舉之證據尚不足使法院獲得被告有本案
    竊盜犯行之確信。上訴意旨執前詞指摘原判決不當，為無理
    由，應予駁回。
四、據上論結，應依刑事訴訟法第373條、第368條，判決如主文
    。
本案經檢察官鄭龍照到庭執行職務。
中    華    民    國    98    年    10    月    8     日
                  刑事第三庭  審判長法  官  陳博志
                                    法  官  許文章
                                    法  官  陳德民
以上正本證明與原本無異。
不得上訴。
                                    書記官  高麗雯
中    華    民    國    98    年    10    月    8     日


司法院資訊處製作；財團法人民間司法改革基金會備份。
